最高法院刑事判決            一○○年度台上字第五二○一號
上  訴  人  台灣高等法院台南分院檢察署檢察官
上  訴  人
（ 被告 ）  黃浚騰
選任辯護人  許龍升律師
上  訴  人  
（ 被告 ）  郭峰銘
選任辯護人  陳清白律師
上  訴  人  
（ 被告 ）  陳智威
選任辯護人  熊家興律師
            李國禎律師
上  訴  人  
（ 被告 ）  張賢達
選任辯護人  蔡弘琳律師
上  訴  人  
即  被  告  黃崧棋
選任辯護人  蔡碧仲律師
被      告  陳建宏
上列上訴人等因被告等違反毒品危害防制條例案件，不服台灣高
等法院台南分院中華民國一００年三月十六日第二審判決（九十
九年度上訴字第八八四號，起訴案號：台灣台南地方法院檢察署
九十八年度偵字第五二三五、五二三六、五二三七、五二三八、
八一五三、九六一三號；追加起訴案號：九十八年度偵字第五三
五三、一０三七八、一０九一三、一一三六五號，九十八年度偵
緝字第八三五號），提起上訴，本院判決如下：
    主  文
上訴駁回。
    理  由
按刑事訴訟法第三百七十七條規定，上訴於第三審法院，非以判
決違背法令為理由，不得為之。是提起第三審上訴，應以原判決
違背法令為理由，係屬法定要件。如果上訴理由書狀並未依據卷
內訴訟資料，具體指摘原判決不適用何種法則或如何適用不當，
或所指摘原判決違法情事，顯與法律規定得為第三審上訴理由之
違法情形，不相適合時，均應認其上訴為違背法律上之程式，予
以駁回。本件檢察官上訴意旨略以：(一)被告陳建宏涉犯第一次運
輸第三級毒品Ｋ他命部分：原判決認無何積極證據足證其有參與
，惟依原判決認定之事實，豈非是黃浚騰、郭峰銘、張賢達及其
他在場之次要小弟均知悉黃浚騰自小客車內有Ｋ他命並參與運輸
犯行，唯獨一路自台北駕車搭載張賢達至清水休息站，嗣又搭載
張賢達南下台南之貼身小弟陳建宏不知情且未參與運輸，顯與經
驗法則有違。況陳建宏於本件案發期間與張賢達共同居住於同一
處所，平時為張賢達駕車，是張賢達最為親近、信任之貼身小弟
無疑。且張賢達、陳建宏始終陳稱僅其二人到達清水休息站，並
相偕南下台南等語。比對於黃浚騰證稱其將自小客車鑰匙交與張
賢達之小弟將車輛駛離現場卸貨等證詞，再佐以運輸毒品本屬重
罪，涉案之人均極其小心，不會任令未參與其中之人在場，徒增
曝光之可能，堪認陳建宏確知悉黃浚騰上開自小客車內有Ｋ他命
，並參與運輸犯行。(二)陳建宏涉犯第二次運輸Ｋ他命部分：承上
所述，陳建宏既知悉且與張賢達、黃浚騰等人共同參與第一次運
輸毒品犯行，則其於民國九十八年四月二日下午一時許，依張賢
達之指示，將陳韋廷向不知情之程文華所借得自小客車交予黃浚
騰時，顯已知該車係因第一次運輸Ｋ他命時，需搬運Ｋ他命甚為
不便，張賢達遂指示伊交予黃浚騰作為運輸毒品之車輛。佐以陳
建宏於警詢、偵訊時，先矢口否認此一事實，嗣見相關事證無可
抵賴時，始改口該車係黃浚騰向其借用云云，惟仍經原判決認定
所述不實。足認陳建宏於依張賢達之指示，將陳韋廷向不知情之
程文華所借得自小客車交予黃浚騰時，即已知悉該車係欲用以作
為運輸毒品之車輛，其竟仍執意為之，所為構成幫助運輸毒品犯
行明確，原判決認為無法證明，有違證據法則。(三)黃崧棋第二次
運輸Ｋ他命部分：原判決以陳智威所證反覆不一，無從信其所稱
曾向黃崧棋、郭峰銘二人收取出資暨將其等出資交予陳建宏等情
屬實，況陳智威、黃浚騰證言屬共犯之自白，又無其他積極證據
足以補強，難為不利於黃崧棋之認定等語。然又認定：郭峰銘得
知藏放Ｋ他命之貨櫃將於九十八年四月三日下午一時三十分許運
抵伊承租之倉庫，即通知黃浚騰，黃浚騰與陳智威及黃崧棋一同
南下郭峰銘承租之倉庫取貨時，遭警於該倉庫前拘提黃浚騰、黃
崧棋及郭峰銘三人到案等語。惟查運輸毒品本屬重罪，涉案之人
均極其小心，不會任令未參與其中之人在場，徒增犯行曝光之可
能。九十八年四月三日當天，黃浚騰與陳智威一同南下之目的係
在運輸毒品，若黃崧棋未參與其中，怎可能一同前往。況原判決
既認定黃崧棋與黃浚騰、郭峰銘、陳智威等人共同參與第一次運
輸毒品，則黃崧棋亦知悉黃浚騰、郭峰銘、陳智威等人係利用該
倉庫作為其等存放毒品之處所。黃崧棋一起在第一次運輸毒品之
處所前被逮捕，怎可能獨係不知情之人，原判決認定與經驗法則
有違。上訴人黃浚騰上訴意旨略以：(一)原判決認定第一、二次運
輸Ｋ他命時間分別係九十八年三月間及同年三、四月間，而毒品
危害防制條例第十七條於九十八年五月二十日修正公布，修正前
後其減輕刑責之構成要件有異，原判決既認定黃浚騰二次犯行係
在修正前發生，惟並未為新舊法比較，逕引用修正後該條例第十
七條第一項規定，有判決違背法令暨理由不備之違法。(二)原判決
事實欄已認定檢警發動拘提時，尚不知陳智威涉案，檢察官固於
九十八年六月三日就陳智威第一次運輸毒品罪嫌分案偵查，惟尚
不知陳智威涉嫌第二次運輸毒品罪嫌，迄黃浚騰於九十八年七月
二十日偵查中始供出陳智威涉案。黃浚騰此部分應有毒品危害防
制條例第十七條規定之適用，原審未察，判決違背法令。上訴人
郭峰銘上訴意旨略以：(一)原判決於說明科刑時應審酌刑法第五十
七條各款情狀時，僅為法律上一般抽象之論述，並未就個案為具
體說明，其量刑是否適當，自屬無從斷定。又論結欄漏未記載刑
法第五十七條，有判決理由不備之違法。(二)郭峰銘已坦承犯罪，
並深表後悔，犯後態度良好，且因年輕識淺，誤交損友，鑄成大
錯，經此教訓後已無再犯之虞，所運輸之毒品尚未流入市面，雖
犯行可議，但終究未造成重大危害，更未因此而獲利，參酌刑法
第五十七條之規定，第一審之量刑殊嫌過重，因而提起上訴，並
強調郭峰銘未共同出資，亦無掌控毒品進出或販售之大權，僅受
人唆使，並非主謀。所運輸之毒品數量雖多，但畢竟僅為第三級
毒品，危害程度尚輕。且僅運輸兩次，被論以與多次販賣之案件
相當之重刑，第一審科刑過重等語。原判決僅泛稱郭峰銘單純聽
命行事等語，對於其他有利之主張未予採納，亦未記載不採之理
由，有判決不備理由及不適用法則之違法。(三)郭峰銘為警查獲時
，供稱毒品來自黃浚騰，其供述時間為九十八年四月四日上午九
時五十分至下午十三時五分。反觀黃浚騰於同日下午十二時十分
至十四時三十四分警詢時，堅決否認與該毒品有關。既然在黃浚
騰承認犯行前，郭峰銘已供出毒品來源，並使司法機關得以法辦
黃浚騰，郭峰銘應符合毒品危害防制條例第十七條第一項減輕或
免除其刑之條件，原審對此置而不論，又未依職權調查，有應於
審判期日調查之證據未予調查及判決不適用法則之違法。上訴人
即被告黃崧棋上訴意旨略以：(一)原判決依通訊監察譯文及黃浚騰
之證詞，認黃崧棋於通話中誤認出資之金額加二成，經換算匯率
後認需新台幣（下同）八萬一千餘元，並非黃浚騰所稱一公斤需
八萬一千元，因認辯護人所辯黃崧棋並未出資不足採信。惟黃崧
棋於原審已表示：第一審雖為上開認定，然並未敘明黃崧棋出資
金額為何？加兩成之金額為何即為八萬一千餘元？如認定黃崧棋
出資額為人民幣一萬四千五百元，則加二成及換算新台幣結果，
亦應為八萬七千餘元，第一審之推論有誤。況黃崧棋所匯予黃浚
騰之弟的二十五萬元，係黃浚騰所有。黃崧棋如有第一審認定之
出資額，則應再匯出尾款，然黃崧棋嗣後並未匯出任何款項，足
證黃崧棋確無出資等語。原判決對上開辯解不採，又未說明其不
採之理由，有判決不載理由之違誤。(二)原判決認黃崧棋之自白具
任意性；惟衡諸常理，任何人處於警察或司法機關之詢問及訊問
下，皆會感受到極大之壓力，尤其可能會被認定涉犯重罪之情況
。故於當時為求獲得從輕處理或尋求交保之機會，做出違反真意
或與事實不符之陳述，尚符常理。黃崧棋於偵訊時起即否認犯行
，於警詢及移審時，所為自白，係考量希望獲得從輕處理，或尋
求交保之可能，並無原判決所認定之犯行。原判決未調查黃崧棋
之自白是否出於任意性，逕憑臆測，認黃崧棋之自白具任意性，
有判決不適用法則或適用不當之違法。(三)原判決既認定第一次運
輸毒品行為之其中六包部分，「黃浚騰對於與黃崧棋合夥之人最
後有無出資並不明確」、「黃崧棋亦未坦承有與人合夥」，則黃
崧棋與上開六包部分之關係為何，亦無法確認，卻又認定該次毒
品六包部分為黃崧棋所出資，價格為每公斤一萬四千五百元人民
幣，有判決不載理由及理由矛盾之違法。上訴人陳智威上訴意旨
略以：(一)原判決事實欄三認定九十八年四月三日第二次陳智威販
賣第三級毒品部分，無非以共犯黃浚騰有瑕疵及陳智威反覆不定
之自白為唯一論據，並無任何積極證據可佐證陳智威確實有出資
購買第三級毒品Ｋ他命之事實。第一審因陳智威證稱遭檢察官脅
迫、黃浚騰利誘，強令陳智威配合黃浚騰陳述，然黃浚騰當庭否
認其有將陳智威拉至旁邊要求陳智威怎麼講，故第一審勘驗偵訊
光碟，以證明陳智威及黃浚騰供詞之可信度，經勘驗結果，九十
八年七月二十日之偵訊過程，檢察官以收押脅迫陳智威，陳智威
並未配合檢察官及黃浚騰之說詞，果遭到收押，然從陳智威出資
金額、數量均是檢察官先說出，黃浚騰才附和等情可知，檢察官
確實有與黃浚騰事先謀議強令陳智威附和其說詞，而黃浚騰則以
若配合陳述向檢察官求情之手段利誘陳智威，以致陳智威於九十
八年七月二十四日下午偵訊時配合檢察官與黃浚騰之說詞為不實
之陳述，當庭無保釋放，陳智威此部分附和檢察官之證述亦經原
檢察官以偽證罪提起公訴，可見日後陳智威之自白及黃浚騰之證
詞，並無證據能力及證明力。(二)黃浚騰於原審關於何人收取金錢
及其他共犯如何與陳智威聯絡之證述，除為共犯陳建宏、黃崧棋
、黃怡錡、郭峰銘及陳智威等人所否認外，亦未見任何監聽譯文
或通聯紀錄可資佐證，其證詞顯不可信。黃浚騰於偵、審中，關
於陳智威等人出資額及Ｋ他命一公斤價格之陳述，前後不一；陳
智威對自己是否有出資、出資額交付何人、各人之出資額等歷次
供述，均反覆不一，核與黃浚騰之供述均有歧異，況就同一次運
輸毒品之價格，陳智威與黃崧棋、郭峰銘竟各稱每公斤十萬、八
萬、五萬等不相同，顯與經驗法則有違，尚難執渠二人偶有大略
相同之供述互相補強而認定事實，原審採證顯有違證據法則。(三)
原判決就陳智威、黃浚騰於何時間、地點與江木津、林恒山達成
第二次私運Ｋ他命進口來台販售之犯意聯絡，均付之闕如，有應
調查證據未予調查及理由不備之違法。黃浚騰於原審證稱：陳智
威未參與走私進口，是貨到台灣，叫他去取貨等語，可見陳智威
是單純出資購買毒品，就走私進口部分一無所悉，實無與江木津
、林恒山犯意聯絡，原審認陳智威係出資，而非單純購買，顯與
論理法則、經驗法則有違。蓋買賣毒品之條件為何，乃決定於買
賣雙方之協議，不論先付款或後付款均同，此乃毒品交易所常見
，不應以付款先後而異其罪責，且非必如原判決所稱買賣毒品雙
方須當場交付毒品及收取價金始謂單純購買毒品。又毒品買賣本
有買、賣雙方，就買方而言，其所重視的是賣方是否可確實交貨
，而非毒品是從何地而來，倘依原判決所論，則凡毒品之買方，
得知賣方欲從外國私運毒品來台販賣，買方加以買受即構成私運
管制物品及運輸毒品犯行，寧有此理？再者，原判決並未就江木
津、林恒山與黃浚騰等人於走私及買賣中之角色，及陳智威究竟
與賣方、運輸者有何行為分擔等，加以釐清，即認陳智威為運輸
、販賣毒品及私運管制物品進口之共同正犯，有判決理由不備及
與論理法則、經驗法則相違之違法。參以陳智威與黃浚騰於偵查
中均供稱：Ｋ他命之價格是連同成本及運費，是陳智威向黃浚騰
所購買之價格，乃是在台灣取貨之價格，可見私運進口之犯行，
應由運輸者負其罪責，陳智威並非共犯。依陳智威之前不實之供
述，其當日南下之目的，充其量係為了找黃浚騰取得之前約定購
買之九公斤Ｋ他命，而非與之共同運輸毒品，僅屬販入第三級毒
品Ｋ他命未遂，應可減輕其刑。原審就此恝置不論，其採證違法
。(四)原判決理由參無罪部分，以黃浚騰所述黃崧棋之出資額並非
十分肯定，且陳智威除表示所供係聽聞自黃浚騰，核與勘驗筆錄
相符，是陳智威於偵查中所述黃崧棋有出資及有集合三人出資額
交予陳建宏部分，並非其親身經歷之事實，而黃浚騰之證詞除有
上揭不明確供述外，無其他積極證據足以補強，而為陳建宏、黃
崧棋無罪之諭知。然同樣情形，卻認陳智威此部分犯行成立，亦
僅係以黃浚騰有瑕疵之自白，及陳智威反覆不定之自白為論據，
顯見判決理由矛盾。(五)陳智威為求減刑及從輕定執行刑，及避免
因否認犯罪，致遭法官重判之不利益結果，而於第一審為認罪之
表示，並不能以此即認定陳智威犯罪，原判決此部分說明，顯與
論理法則、經驗法則不符且有採證違法之處。又陳智威既於第一
審認罪，自要說明出資額為多少，而依陳智威於九十八年九月二
日偵訊時陳述出資一百零八萬元，陳智威與辯護人當會以此為說
明之參考，此乃事理之常，尚不能以此推論陳智威有實際出資，
原判決任意揣測，實有違採證法則。況陳智威與黃浚騰所供出資
額不一，在無其他佐證下，當以較少者七十萬元為認定基礎，否
則違背罪證有疑，利於被告之法理，原判決認定陳智威出資一百
零八萬元，顯有違誤。(六)陳智威為了區區二萬元，第一次幫黃浚
騰運輸毒品，豈能於短短一個月內有所謂九十萬元或一百零八萬
元之資力購買毒品？故陳智威供稱並無出資購買毒品，僅係受黃
浚騰之託，欲將毒品自台南運輸至台北等語，尚堪採憑。九十八
年四月三日，陳智威甫至台南尚未取貨之際，郭峰銘等人即為警
查獲，陳智威根本無從起運毒品，是關於第二次運輸毒品部分，
應屬尚未著手。原判決就此有利於陳智威之證據，未說明不足採
取之理由，難謂於法無違。(七)第一次運輸Ｋ他命犯行，數量高達
一百十包，陳智威僅受黃浚騰等人之託，自嘉義將其中四包帶至
台北，對於背後大量毒品之運輸，並不知情，並非主謀，僅獲抵
銷債務二萬元之利益，且陳智威自始坦承犯行，亦非累犯。第二
次運輸Ｋ他命犯行，黃浚騰等人運輸Ｋ他命自大陸進入台灣之數
量高達六十五包，依原審認定陳智威僅係購買九包Ｋ他命，尚未
及取貨即被查獲，應屬販入未遂，且該等毒品尚未流入市場，原
審判處陳智威之罪刑，與其他被告相較之下，稍嫌過重，不符罪
刑相當原則，有判決違背法令之違誤云云。上訴人張賢達上訴意
旨略以：(一)依黃浚騰歷來供述，就如何與林恒山、江木津等人共
謀，及如何出資等節，均供稱不清楚，是否為求減刑而謊稱張賢
達為出資者，尚非無疑，自難信為真實。原判決雖以測謊結果佐
證黃浚騰證詞。惟測謊結果不得作為有罪判決之唯一證據，縱測
謊結果並未說謊，其性質仍為自白，尚須有其他補強證據證明。
原審僅以黃浚騰之自白及測謊結果互為補強佐證，其採證違法。
(二)黃浚騰於偵訊及第一審時均稱與郭峰銘一同將載有Ｋ他命的車
子交給張賢達等人，惟郭峰銘於偵訊時供稱沒見過張賢達等語，
黃浚騰之供述顯有瑕疵，自難憑信。(三)九十八年三月九日張賢達
雖曾與黃浚騰通電話，然不過為一般問候，並無證據證明與運輸
毒品有關。黃浚騰片面供稱該對話係在詢問走私是否順利，惟並
無其他補強證據。原審未查明黃浚騰對監聽譯文之片面解讀是否
與事實相符，顯有調查未盡之違法。(四)原判決對於黃浚騰前後矛
盾之供述，竟以此等出入之情況毋寧為訴訟實務所必然云云，遽
以採信黃浚騰之供述，實質上形同理由不備。(五)關於第二次運輸
Ｋ他命部分，張賢達並未將自小客車借給黃浚騰，亦未指示陳建
宏向陳韋廷、程文華借車轉借黃浚騰。黃浚騰如何取得該車，張
賢達並不知情。此業據陳建宏於原審證稱該車並非張賢達所出借
或指示出借明確。因此，黃浚騰指稱該車係向張賢達借用，顯與
事實不符。原判決曲解張賢達之辯詞為「黃浚騰未曾向張賢達開
口借車」，遽認張賢達辯詞與陳建宏供述不符，其證據取捨顯與
卷證不符。(六)原判決就張賢達與其餘被告間如何有犯意聯絡、行
為分擔，應負共同正犯之證據，隻字未提，有判決不備理由之違
誤。(七)原判決事實欄二認張賢達就第一次運輸Ｋ他命分工方式，
係由其至台中清水休息站接貨，並由其指揮前往該處不知情之姓
名、年籍不詳成年男子三、四人將郭峰銘內載Ｋ他命汽車開至某
處卸下等情。並於理由欄謂張賢達係走私集團之一員，負責保管
黃浚騰分派後剩餘之毒品。此部分證據為何，則未見說明，顯係
以推測之方法認定事實，有判決不適用法則之違誤。(八)原判決理
由欄壹三（三）認張賢達確為Ｋ他命之貨主，惟理由欄三（七）
又否定張賢達係貨主，所持理由前後矛盾。(九)依黃浚騰於警詢中
所供，張賢達雖曾經詢問黃浚騰Ｋ他命進口事宜，惟充其量僅能
認張賢達知情，仍不足以推論張賢達即係共謀走私犯罪之一員，
原判決竟擴大推論張賢達應負共犯之責，有未依證據認定事實之
誤。(十)黃浚騰固一再證稱扣案自小客車係伊向張賢達借得，目的
係為運輸毒品之用。惟就借車時間、方式，於偵查中稱於九十八
年四月一日晚上，在張賢達住處向其表示需要一部車子，於第一
審則改稱是聽林恒山講的，並在大陸地區即先以電話告知張賢達
等語，前後所供明顯不符，自難採信，原判決逕以其第一審之證
言為可採，置偵查中不符部分未予論述，有判決不備理由之誤。
(十一)原判決事實三略以：黃浚騰向林恒山反應後，張賢達遂聯絡黃
浚騰表示將提供一輛自小客車裝運Ｋ他命等語，惟理由欄貳三（
三）2.竟謂，黃浚騰返回台灣後，林恒山與張賢達遂與伊聯絡表
示張賢達將提供一輛車作為運輸Ｋ他命之用等語。就黃浚騰返台
後以至張賢達住處取車前因後果，究竟係張賢達與伊聯絡，抑或
林恒山與之聯絡，所持理由與事實不符，自屬理由矛盾。(十二)陳建
宏雖於警詢及偵查中否認曾出借自小客車予黃浚騰，惟此係因恐
牽累友人及自身利害考量，而刻意隱瞞，與一般常情相符。故至
第一審始坦認確有其事，惟就借車原因，並非出自張賢達指示，
而係因黃浚騰表示為在台北方便找人而已，顯與運輸毒品無關，
此一證據，對張賢達有利，原判決未探求其前後證詞不符之原因
，並敘明其理由，率予全盤否定，採證違法及判決不備理由。(十三)
原判決就黃浚騰所指張賢達於本案係居於主要出資者，及指示陳
建宏至新北市新莊區洪金寶百貨公司向陳智威收取二百四十萬元
之事實予以否定，而認張賢達於本案僅屬接貨者角色，二者程度
上明顯差異，足認黃浚騰證述顯有重大瑕疵，已非僅止於細節歧
異而已，乃原判決仍以其他不利於張賢達之證述為論罪主要依據
，亦有判決不備理由之違誤云云。惟查原判決依憑黃浚騰、郭峰
銘之自白，陳智威、黃崧棋之部分自白，證人胡智瑋、黃碧雲、
黃浚騰、郭峰銘、施瑞模、謝坤傑、莊敏聰、林明進、程文華、
陳韋廷、陳建宏之證言，扣案Ｋ他命六十五包（含包裝袋驗餘淨
重二五一六七九點八二公克）、行動電話四具、筆記型電腦一台
、松暐倉儲支出紀錄表一本等物，卷附進口報單，黃崧棋持用之
0000000000號、0000000000號行動電話分
別與黃浚騰所持用之大陸地區00000000000000號
行動電話及0000000000號行動電話間之通訊監察譯文
，黃浚騰所持用之0000000000號行動電話與張賢達持
用之0000000000號行動電話間之通訊監察譯文，內政
部警政署刑事警察局九十八年七月十四日刑鑑字第０九八００九
七二０五號鑑定書及所附相關測謊鑑定資料表、說明書、測謊圖
譜分析量化表、測謊鑑定人員資歷表，同局九十八年四月二十三
日刑鑑字第０九八００四七０八二號鑑定書，林明進提出之傳真
函、萬海航運股份有限公司高雄貨櫃集散站貨櫃（物）運送單（
兼出進站放行准單）第一、三聯、萬海航運股份有限公司高雄貨
櫃集散站貨櫃交替驗送單第四聯〔貨櫃（物）標記號碼：ＳＮＴ
Ｕ0000000〕、佳成地磅單（貨櫃號碼：ＳＮＴＵ000
0000）各一紙，進口報單二紙，八七九一－ＶＧ號自小客車
車籍查詢資料一紙，查獲現場照片影本六十幀、彩色照片三十六
幀，台灣基隆地方法院核發之通訊監察書，黃浚騰、郭峰銘、黃
崧棋、張賢達之通訊監察譯文及行動電話雙向通聯紀錄，陳智威
之雙向通聯紀錄，黃浚騰持用之0000000000號行動電
話與張賢達持用之0000000000號行動電話，張賢達持
用之0000000000號行動電話與黃浚騰所持用之000
0000000號行動電話間之通訊監察譯文等證據資料，資以
認定黃浚騰、郭峰銘、黃崧棋、陳智威、張賢達等有原判決事實
欄所記載之犯罪事實，因而撤銷第一審關於渠等運輸毒品有罪部
分之科刑判決，改判論處黃浚騰共同販賣第三級毒品罪二罪刑（
均累犯），郭峰銘、張賢達共同運輸第三級毒品罪二罪刑（均累
犯），黃崧棋共同販賣第三級毒品罪刑，陳智威共同運輸第三級
毒品、又共同販賣第三級毒品各罪刑，已詳述其依憑之證據及認
定之理由。並對於黃浚騰辯稱：警方所掌握之證據薄弱，雖有監
聽內容，但其內容不明確，係憑黃浚騰於九十八年五月七日向檢
察官之供述，使公訴人得以追訴其他共犯，第一審未適用毒品危
害防制條例第十七條第一項，顯有違誤；就第一次運輸毒品部分
，黃浚騰亦適用毒品危害防制條例第十七條第二項減輕刑責，卻
量處有期徒刑八年，相對於他案被告未有減輕刑責之適用，只判
五年六月，第一審量刑顯然違反比例原則。郭峰銘辯稱：郭峰銘
未共同出資，亦未掌控毒品進出或販售之大權，僅係受人唆使之
次要角色，且所運輸之毒品為第三級毒品，究不能與第一級毒品
並論，而實務上對多次販賣第一級毒品，只要在偵查、審判中自
白，經減刑後，至多不過處以十餘年之有期徒刑，郭峰銘參與次
數二次，原判決分別量處有期徒刑七、九年，並定十二年之應執
行刑，實嫌過重。黃崧棋辯稱：原判決認定伊對第一次運輸毒品
部分有出資，但未認定出資額，伊受僱於黃浚騰販賣肥料，第一
次雖有交付一包肥料予陳智威，但當時認知係肥料，又伊於被查
獲當天雖未製作筆錄，伊於警詢之供述，係受警察脅迫，於九十
八年四月四日偵訊起即否認犯罪；於第一審所為自白係為求從輕
處理或尋求交保之機會，而做出違反真意且與事實不符之陳述，
不能採為不利伊之證據。陳智威辯稱：伊於九十八年三月十一日
晚間九時許，在國道一號嘉義交流道附近之小天使檳榔攤，向黃
崧棋處取得四包Ｋ他命後，帶至三重市中興橋下，交予綽號「長
腳」之成年男子，所犯情節輕微，第一審判處有期徒刑四年，與
其他被告相較，顯然過重。至於第二次運輸Ｋ他命部分，黃浚騰
所供與陳智威所述出資額不符，而陳智威並未有出資一百零八萬
元，亦無代為轉交黃崧棋、郭峰銘之出資予陳建宏，陳智威於偵
查中自白係受檢察官脅迫及黃浚騰利誘，且為免羈押所為之不實
供述。又當日南下，係為向黃浚騰取得購買九公斤之Ｋ他命，尚
未取得即為警查獲，縱有犯罪，亦只應為販入未遂。張賢達辯稱
：第一次運輸部分：黃浚騰所供，就張賢達如何與林恒山、江木
津共謀，如何出資均供稱不清楚，且無補強證據，自難採信。再
二人電話，只不過為一般問候，詢問有無「出完」，如係共犯，
原判決亦認定黃浚騰已將張賢達出資部分之一百包Ｋ他命交付予
張賢達，其自無不知之理，何須又於電話中表示「出完了」？黃
浚騰供稱伊將郭峰銘之汽車鑰匙交給張賢達帶來之那三個人，但
郭峰銘於偵訊時均明確供稱「沒見過張賢達」、「不認識張賢達
」。則黃浚騰與郭峰銘之供述顯然不符，又該次僅陳建宏與張賢
達同行，黃浚騰所供伊交鑰匙予該數人，顯有掩飾內情。另第二
次運輸毒品部分，張賢達並未於九十八年四月一日將八七九一－
ＶＧ自小客車供給黃浚騰，亦未指示陳建宏向陳韋廷、程文華借
該車轉借予黃浚騰，黃浚騰如何取得該車，張賢達並不知情，況
陳建宏於第一審九十九年二月二十三日審理時明確證稱是黃浚騰
向陳建宏借用，並非張賢達出借或指示出借，黃浚達指稱該車係
向張賢達借用，顯與事實不符。本案張賢達僅單純向黃浚騰購買
Ｋ他命，九十八年三月十一日在清水休息站與黃浚騰見面，僅為
取得Ｋ他命之樣本，但並未取得云云。經綜合調查證據之結果，
認均不可採，已在判決內詳予指駁，所為論述，核與卷證資料相
符，從形式上觀察，並無違背法令之情形。另就公訴意旨略以：
陳建宏、張賢達共同基於運輸第三級毒品之犯意聯絡，於九十八
年三月十一日晚間在清水休息站收受黃浚騰、郭峰銘二人所交付
之一百包Ｋ他命後，陳建宏即駕車搭載張賢達將該批Ｋ他命運輸
至台南地區；又黃崧棋與張賢達、陳智威、黃浚騰、郭峰銘及在
逃之江木津、林恒山共同基於私運管制物品進口及運輸第三級毒
品之犯意聯絡，由陳智威、黃崧棋、郭峰銘三人合計出資二百四
十萬元，陳智威可分得九公斤之Ｋ他命，黃崧棋可分得十五公斤
之Ｋ他命，另郭峰銘可分得六公斤之Ｋ他命，並由陳智威於同年
三月二十日左右某日，向黃崧棋、郭峰銘二人收齊款項後，以電
話告知人在大陸地區之黃浚騰，再由黃浚騰以電話聯絡張賢達，
張賢達囑陳建宏前往收取，陳建宏遂基於幫助運輸第三級毒品之
犯意，於當晚十一時許，在台北縣新莊市（已改制為新北市新莊
區）洪金寶百貨公司，向陳智威收取上開款項轉交張賢達。至同
年四月二日，陳建宏再依張賢達之指示，將不知情之陳韋廷所借
得之車牌號碼八七九一－ＶＧ號自小客車交予黃浚騰作為運輸Ｋ
他命之工具。因認陳建宏就前揭第一次運輸Ｋ他命犯行部分，涉
有毒品危害防制條例第四條第三項之運輸第三級毒品罪，就前揭
第二次運輸Ｋ他命犯行部分，則有刑法第三十條第一項前段，毒
品危害防制條例第四條第三項之幫助運輸第三級毒品罪嫌；而黃
崧棋就前揭第二次運輸Ｋ他命犯行部分，亦有毒品危害防制條例
第四條第三項之運輸第三級毒品罪嫌等情。但經審理結果，認為
不能證明渠二人該部分犯罪，乃維持第一審諭知黃崧棋該被訴運
輸第三級毒品部分以及陳建宏無罪之判決，駁回檢察官在第二審
之上訴，已依據卷內資料，敘明其取捨證據及得心證之理由。按
認事採證、證據之取捨及證據證明力之判斷，俱屬事實審法院之
職權，苟無違背證據法則，自不能指為違法。原判決就黃浚騰行
為後，毒品危害防制條例業已修正，並經公布施行，因該條例修
正後第十七條第二項增定：「犯第四條至第八條之罪於偵查及審
判中均自白者，減輕其刑」，綜合比較修正前後毒品危害防制條
例相關規定結果，因黃浚騰於在偵審中自白犯行，如何以修正後
同條例第四條第三項、第十七條第二項之規定較有利於黃浚騰。
另現行毒品危害防制條例第十七條第一項所謂供出來源者，當係
指毒品之非法持有、施打、吸用、販賣之人供出該毒品之來源，
即供應者（俗稱「上游」或「前手」者）係屬何人，始有其適用
，而警方早於九十八年二月十五日即接獲檢舉本件走私販毒集團
，自大陸地區走私大批Ｋ他命等毒品入台，經報請台灣基隆地方
法院檢察署檢察官指揮偵辦，在偵辦過程中，經採取通訊監察後
，已得知張賢達、黃浚騰之姓名，且了解渠等分擔之角色，黃浚
騰所供情節如何並非毒品來源（毒品之前手或上游），且不合因
而破獲之要件，如何無上開減輕刑責規定之適用等情，均已於理
由中說明。而郭峰銘並未供出毒品來源，於原審亦未如此主張，
其上訴意旨指其於遭查獲時即供出毒品來自黃浚騰，有毒品危害
防制條例第十七條第一項規定之適用云云，亦非適法之上訴第三
審理由。又量刑係屬事實審法院得依職權自由裁量之事項，茍已
以行為人之責任為基礎，審酌刑法第五十七條各款所列情狀而未
逾法定刑度，即不得遽指為違法。原判決就郭峰銘、陳智威部分
，已分別說明審酌刑法第五十七條各款所列情形及量刑之理由，
既未逾法定刑度，又無濫用量刑權限之情形，不得遽指為違法。
而證據係由法院自由判斷，故證人之證言縱令先後未盡相符或互
有矛盾，但事實審法院本於審理所得之心證，就其證言一部分認
為確實可信予以採取，原非法所不許。黃崧棋自警詢、偵查以迄
移審時，均委任律師到場陪同，其若未參與第一次運輸Ｋ他命犯
行，衡情實無任何辯護人敢為追求一不確定之具保結果，而建議
其認罪之可能。對於黃崧棋辯稱其於第一審羈押訊問中所為之自
白係在辯護人之建議下所為之不實陳述等語，如何係飾卸之詞而
無可取，原判決已說明。另原判決依憑黃崧棋於第一審審理時之
自白，黃浚騰、郭峰銘之證述，以及黃崧棋持有之000000
0000號與黃浚騰所持用之大陸地區00000000000
000號行動電話於九十八年三月五日下午三時、五時四十九分
、三月六日下午一時二十三分、一時二十八分、一時三十四分之
對話內容，認黃浚騰所稱黃崧棋有參與出資應屬實情，且該次毒
品六包部分為黃崧棋所出資，價格為每公斤一萬四千五百元之人
民幣。而依黃浚騰之證言及其與黃崧棋間之通訊監察譯文判斷，
如何可見黃崧棋與黃浚騰約定以每包Ｋ他命人民幣一萬四千五百
元之代價，將價金交予黃浚騰，黃崧棋如何於通話中誤認出資之
金額加二成，經換算匯率後自己認為需八萬一千餘元，並非黃浚
騰有證稱一公斤需八萬一千元，如何並無辯護人所指遠逾當時人
民幣與新台幣匯率及黃浚騰所證情節不實之情形；就黃浚騰所稱
黃崧棋之出資額中之二十五萬元，其與黃崧棋約定由黃崧棋匯款
予黃浚騰之弟黃信仁一節，如何與黃浚騰、黃崧棋間之通訊監察
譯文相符，且經黃崧棋於原審自承確有匯款二十五萬元予黃信仁
，可見該二十五萬元確為黃崧棋出資額之一部，黃崧棋所辯該二
十五萬元本即為黃浚騰之金錢云云，如何不足採信；原判決均於
理由中詳為說明。又陳智威於第一審已為認罪之表示，於偵查中
坦承伊有出資一百零八萬元，雖於第一審辯稱於偵查中之部分自
白不實，但就其有出資一百零八萬元可分得Ｋ他命九公斤部分，
則於偵查、第一審所供並無不同。而其於第一審已選任辯護人，
衡情若其未出資，當無於第一審仍認罪及坦承出資一百零八萬元
之理，且其所供，如何與黃浚騰所述陳智威有出資部分相符，雖
所稱一百零八萬元係交予黃浚騰，與黃浚騰所供之出資額九十萬
元連同郭峰銘、黃崧棋部分交予陳建宏不符，然參酌黃浚騰於偵
查中就陳智威出資額部分，前後所供不一，而陳智威既經查獲，
衡情若非實際出資，實無多次坦承出資一百零八萬元之理等情。
原判決就陳智威於偵查及第一審之自白如何具有證據能力及證明
力，其出資額如何應以一百零八萬元為可採，所供出資部分，如
何與黃浚騰所述相符，如何係參與第二次運輸毒品出資，而非向
黃浚騰單純購買毒品，其與江木津、林恒山間如何有犯意聯絡及
行為分擔，應成立共同正犯，所辯當日南下僅向黃浚騰購買九公
斤Ｋ他命，尚未取得即為警查獲，其並未出資參與走私，如有犯
罪，應僅係販入未遂云云，如何不足採信，均已詳述其理由，經
核所為論敘均與卷內證據資料相符，核無上訴意旨所指採證違法
或判決理由不備或矛盾情形。再原判決依憑黃浚騰於偵查及第一
審之證言，張賢達與黃浚騰間行動電話有聯繫Ｋ他命是否順利到
達之語，張賢達坦承九十八年三月十一日確有在清水休息站與黃
浚騰見面，以及張賢達於偵查中，經委請內政部警政署刑事警察
局對其實施測謊鑑定結果，認其於測前會談否認黃浚騰於九十八
年三月十一日有將毒品直接或間接交予其收受，呈不實反應，而
黃浚騰於測前會談供稱於九十八年三月十一日有將毒品直接或間
接交予張賢達，並無不實反應等，認定張賢達共犯第一次運輸第
三級毒品犯行，均已詳述其理由。就張賢達不斷質疑黃浚騰證言
之可信性乙節，原判決亦說明黃浚騰、郭峰銘、陳智威等人所供
部分細節歧異，如何不足以憑以認定黃浚騰證言不足採信之理由
，均無張賢達上訴意旨所指採證違法、判決理由不備或矛盾之情
形。就張賢達第二次運輸第三級毒品部分，原判決係依憑黃浚騰
所供其確要將本案之毒品運交給張賢達等語，黃浚騰與張賢達間
行動電話通聯紀錄顯示張賢達關切此次毒品運送過程，而與黃浚
騰頻頻連繫，另依黃浚騰、郭峰銘二人之供證，張賢達確有為載
運此次毒品而指示不知情之陳建宏提供車牌號碼八七九一－ＶＧ
號自小客車予黃浚騰供作載運Ｋ他命使用等情，認定張賢達確有
該次犯行，就張賢達否認車牌號碼八七九一－ＶＧ號自小客車由
其所提供，證人陳建宏、陳韋廷於第一審亦到庭證稱上開自小客
車乃黃浚騰向陳建宏借用，再由陳建宏轉向陳韋廷借用，張賢達
並不知悉等語，以及張賢達質疑黃浚騰證言之可信性等情，原判
決均已詳細說明如何不足採信之理由，對於張賢達二次運輸第三
級毒品之犯行，如何與其他被告成立共同正犯，亦在理由內敘述
，經核所為論敘均與卷內證據資料相符，並無認定事實不依證據
、採證違背經驗法則、論理法則及判決理由不備或矛盾等違法情
形存在。至於原判決就張賢達提供車牌號碼八七九一－ＶＧ號自
小客車之經過細節，事實記載與理由敘述稍有差異，以及關於張
賢達是否為Ｋ他命之貨主乙節，於理由內敘述前後不一，固有微
疵，但就張賢達於本件運輸第三級毒品之犯行係負責黃浚騰分派
後剩餘毒品之保管事宜，以及提供八七九一－ＶＧ號自小客車予
黃浚騰，再由黃浚騰交予郭峰銘，要求郭峰銘將Ｋ他命拆卸後放
置該車中等基本事實，並無妨礙，均不影響於全案情節與判決之
本旨，不得遽指為違法。再黃浚騰就九十八年三月十一日交付Ｋ
他命予張賢達之過程，始終證稱：Ｋ他命係交予張賢達所帶領前
來伊不認識之姓名、年籍不詳成年男子，並未提及陳建宏在場，
亦未表明該等Ｋ他命交予張賢達後之去向。黃浚騰於第一審亦證
稱：伊與張賢達、江木津、林恒山在大陸地區談論運輸毒品事宜
時，陳建宏並未在場，而伊與張賢達於九十八年三月十一日見面
當時，並未談及交付毒品情事，伊亦未與陳建宏聊天，不清楚張
賢達有無將運輸Ｋ他命之事告知陳建宏等語。又張賢達否認參與
第一次運輸Ｋ他命犯行之辯解，雖不足採信，然其於第一審之證
言，亦未能證明陳建宏知悉並共同將第一次私運進口之Ｋ他命轉
運至台南地區。至檢察官上訴意旨稱指陳建宏為張賢達之貼身小
弟，若陳建宏未參與運毒，張賢達不可能讓陳建宏前往現場云云
。然即便陳建宏為張賢達之貼身小弟，亦無從於缺乏積極證據之
狀況下，逕行推論陳建宏必知悉第一次Ｋ他命運輸之過程，而逕
為其不利之認定。關於公訴意旨指黃崧棋、陳建宏第二次運輸毒
品部分，黃浚騰於偵查及第一審審理中，雖稱黃崧棋確有出資參
與第二次運輸Ｋ他命犯行，且黃崧棋與郭峰銘之出資均交予陳智
威，再由陳智威交予陳建宏轉交張賢達等語。然陳智威對其有無
向黃崧棋、郭峰銘二人收取資金再交予陳建宏，於偵審中所證反
覆不定；而經第一審勘驗九十八年七月二十日偵訊光碟結果，黃
浚騰所述黃崧棋之出資額用語並非十分肯定，陳智威除表示所供
係聽聞自黃浚騰所述，核與勘驗筆錄顯示相符，是陳智威於偵查
中所述黃崧棋有出資及有集合三人出資額交予陳建宏部分，並非
其親身經歷之事實，而黃浚騰之證詞更無其他積極證據足以補強
，尚無從僅憑黃浚騰、陳智威二人上開證詞，逕為不利於陳建宏
、黃崧棋二人之認定。至於陳建宏於第一審所稱黃浚騰係向其本
人借用八七九一－ＶＧ自小客車，並非向張賢達借用等語，如何
不足採信，實情應係張賢達指示陳建宏向陳韋廷借用等情，原判
決已詳述其理由。況又查無積極證據足證張賢達於指示陳建宏借
車當時，業已告知陳建宏該車輛之用途，是亦不能僅以陳建宏曾
受張賢達之指示向陳韋廷借用上開自小客車，即推論陳建宏確知
該自小客車之用途，仍代為借用而幫助運輸Ｋ他命。是並無積極
證據證明陳建宏、黃崧棋二人有檢察官所指之運輸Ｋ他命之行為
，尚難憑證人等有瑕疵之證言或自白，遽論陳建宏、黃崧棋有運
輸毒品之行為。原判決因而維持第一審諭知陳建宏無罪，黃崧棋
關於第二次運輸Ｋ他命部分無罪，駁回檢察官在第二審之上訴，
已敘明其論斷所憑之依據與理由，而其所為論述，核與卷證資料
相符，從形式上觀察，並無違背法令之情形存在。查認定被告有
罪之事實，應憑證據，如未能發現相當之證據，或證據不足以證
明，自不能以推測或擬制之方法，以為裁判之基礎。原判決已就
相關事證詳加調查論列，復綜合陳建宏、黃崧棋二人之供述，黃
浚騰、張賢達、陳智威之證言，及卷附第一審勘驗筆錄等證據資
料，參互斟酌判斷，資為有利於陳建宏、黃崧棋之認定，併已說
明其取捨判斷而得心證之理由，尚非主觀之推測。檢察官雖以黃
崧棋若非共犯，不可能於案發當天與黃浚騰與陳智威一同南下前
往「松暐倉儲企業社」云云，然即便如此，亦無積極證據足以認
定陳建宏、黃崧棋之犯行，原判決均已於理由內逐一闡述甚詳。
檢察官既無從提出其他可資佐證之證據，原審因而為陳建宏、黃
崧棋有利之認定，其所為論斷自無違背客觀存在之經驗法則可言
。本件黃浚騰、郭峰銘、黃崧棋、陳智威、張賢達等上訴意旨，
核係對原審取捨證據與自由判斷證據證明力之職權行使及原判決
理由已經說明之事項，或就與犯罪構成事實無關之枝節問題，或
就不影響於判決本旨事項再為事實上之爭辯，徒以自己之說詞，
泛指其為違法，並為單純事實上之爭執，皆非適法之第三審上訴
理由。檢察官上訴意旨無視於原判決論述，仍執陳詞，重為事實
之爭辯，與法律所規定得上訴第三審之理由亦不相適合，應認渠
等上訴違背法律上之程式，均予以駁回。
據上論結，應依刑事訴訟法第三百九十五條前段，判決如主文。
中    華    民    國  一○○  年    九    月  二十二  日
                      最高法院刑事第十二庭
                          審判長法官  黃  正  興  
                                法官  許  錦  印  
                                法官  林  瑞  斌  
                                法官  陳  春  秋  
                                法官  謝  靜  恒  
本件正本證明與原本無異
                                      書  記  官  
中    華    民    國  一○○  年    九    月  二十九  日
                                                      K